臺中高等行政法院判決
                                       100年度訴字第62號
                                    100年4月28日辯論終結
原      告　東華堂生技開發股份有限公司
代　表　人　吳紳洋
被      告　臺中市政府
代　表　人　胡志強
訴訟代理人  陳淑惠
            張麗雲
上列當事人間因藥事法事件，原告不服行政院衛生署中華民國99
年12月23日衛署訴字第0990029632號訴願決定，提起行政訴訟。
本院判決如下︰
　　主  文
原告之訴駁回。
訴訟費用由原告負擔。
    事實及理由
一、程序事項：本件原告起訴前、訴願決定後，因臺中縣、市於
    民國（下同）99年12月25日合併升格為直轄市，合併後原臺
    中縣政府業務由臺中市政府（代表人胡志強）承受，故原處
    分機關原為臺中縣政府，於本判決被告為承受業務之臺中市
    政府。又按「有下列各款情形之一者，法院應以裁定駁回前
    條聲請，並延展辯論期日：一、不到場之當事人未於相當時
    期受合法之通知者。二、當事人不到場，可認為係因天災或
    其他正當理由者。三、到場之當事人於法院應依職權調查之
    事項，不能為必要之證明者。四、到場之當事人所提出之聲
    明、事實或證據，未於相當時期通知他造者。」行政訴訟法
    第218條準用民事訴訟法第386條定有明文。查本件原告代表
    人於100年4月26日遞狀表示要前往臺北市中和區出差開會為
    由，聲請本院更改上開言詞辯論期日云云，惟其提出之會議
    通知開會事由係與花蓮縣壽豐鄉農會討論農特產經銷大陸市
    場現況討論事宜，開會地點於原告公司（即臺中市），顯與
    上開前往臺北市中和區出差理由矛盾；況原告亦非不能委任
    訴訟代理人到場辯論，故原告代表人之聲請，並不符合民事
    訴訟法第386條第2款所定之正當事由（最高法院28年上字第
    1574號判例參照），其聲請更改言詞辯論期日，本院不應准
    許。是原告經合法通知，未於言詞辯論期日到場，核無行政
    訴訟法第218條準用民事訴訟法第386條所列各款情形，爰依
    到場被告之聲請，由其一造辯論而為判決。
二、事實概要：緣原告於民國（下同）98年11月24日8時至8時54
    分，在聯維有線電視股份有限公司（下稱聯維公司）第6頻
    道民視電視台健康高手節目宣播「穴道鞋」廣告，宣稱「．
    ．．失眠、黑眼圈、容易感冒、水腫、全身痠痛、便秘、月
    經不順、經痛、容易瘀青、靜脈曲張及中風。．．．穿穴道
    鞋15分鐘等於走3000公尺的路．．．等於刺激了五臟六腑。
    穴道鞋可以防止偏頭痛．．．」等涉及療效之詞句，經行政
    院衛生署查獲，移請臺北市政府衛生局轉請臺中縣政府衛生
    局查證屬實，臺中縣政府乃以原告違反藥事法第69條規定，
    爰依同法第91條第2項規定，於99年9月3日以府授衛食藥字
    第0990702876號行政處分書，處原告新臺幣（下同）60萬元
    罰鍰。原告不服，提起訴願，遭決定駁回，遂起行政訴訟。
三、本件原告主張：原處分以原告於上開時間及電視台宣播「穴
    道鞋」廣告已然違反藥事法第69條「非本法所稱之藥物，不
    得為醫療效能之標示或宣傳」之規定，而依同法第91條第2
    項規定處原告60萬元罰鍰。然原告係於該節目中說明手腳冰
    冷對人體的缺點及可能出現之症狀，而未針對系爭產品為特
    定之說明或銷售。被告未仔細審究，遽認原告對於系爭產品
    有暗示或影射具有醫療效能，而予裁罰，尚嫌速斷，難令人
    甘服等情。並聲明求為判決撤銷訴願決定及原處分。
四、被告則以：本件係行政院衛生署執行「98年度醫療、藥物、
    化粧品及食品違規廣告監控計畫」查獲（案件編號：98TP04
    95），廣告監測表載明產品「穴道鞋」之商品類別為一般商
    品，節目後段有觀眾服務電話：00000000000；節目內容述
    及：「．．．手腳冰冷？小心中風易上身．．．失眠、黑眼
    圈、易感冒、水腫．．．穿穴道鞋15分鐘等於走3000公尺的
    路．．．整個足底五臟六腑做到刺激．．．　」依其節目文
    詞整體表現宣稱醫療效能，且傳達消費者訊息綜合判斷予以
    審酌，顯已違反藥事法規定。又業者於99年8月30日接受訪
    談時坦承「．．．該節目是本公司宣播無誤，沒有申請廣告
    核准。．．．該產品是為一般鞋子，．．．請從輕處分。．
    ．．」等語，被告以其違反藥事法第69條規定，依同法第91
    條第2項規定處60萬元罰鍰，係屬該法條所定最低罰鍰額度
    ，被告所為之裁罰並無逾越法定之裁量範圍，故未違反行政
    程序法第10條規定等語，資為抗辯。並聲明求為判決駁回原
    告之訴。
五、兩造之爭點在於原告有無違反藥事法第69條規定之行為，經
    查：
  (一)按「非本法所稱之藥物，不得為醫療效能之標示或宣傳。」
    、「違反第69條規定者，處新臺幣60萬元以上2500萬元以下
    罰鍰，其違法物品沒入銷燬之。」為藥事法第69條及第91條
    第2項所明定。
  (二)本件原告於事實欄所述時間及電視台，宣播「穴道鞋」廣告
    ，宣稱「．．．失眠、黑眼圈、容易感冒、水腫、全身痠痛
    、便秘、月經不順、經痛、容易瘀青、靜脈區（應為曲之誤
    ）張及中風。．．．穿穴道鞋15分鐘等於走3000公尺的路．
    ．．整等於刺激了五臟六腑。穴道鞋可以防止偏頭痛．．．
    」等詞句，有電視疑似違規廣告監測表1紙、相片影本13紙
    在本院卷足稽。另依卷附原告與民間全民電視股份有限公司
    簽訂之供應商合作契約書第1條載明：雙方同意，由甲方（
    即原告）負責提供商品（含商品相關證明或宣傳文件，以及
    商品銷售前後相關之服務），委由乙方（即全民電視股份有
    限公司）負責銷售、訂單處理及金流服務，乙方並可透過公
    開之媒體或通路進行商品推廣。原告出具之委託書第1條亦
    載明：本公司茲委託全民電視股份有限公司推廣健康養生穴
    道鞋廠品，而原告代表人員吳紳洋於台中縣衛生局訪談時亦
    稱：該節目是本公司宣播無誤，沒有申請廣告核准，．．．
    該產品是為一般鞋子，．．．請從輕處分等語。有其訪問紀
    要影本在本院卷足稽，其違規事實，洵堪認定，被告依法處
    罰，即無不合。
  (三)原告雖稱其節目內容，係說明手腳冰冷對人體的缺點，而未
    針對系爭產品為特定之說明或銷售云云，惟查系爭產品，並
    非藥事法所稱之藥物，自不得為醫療效能之宣傳。原告於託
    播節目中，述及系爭產品對失眠、黑眼圈、容易感冒、水腫
    、全身痠痛、便秘、月經不順、經痛、容易瘀青、靜脈曲張
    、中風及偏頭痛等均具有功效，即暗示或影射系爭產品具有
    醫療效能，已足以使一般消費者誤認使用該等產品，可達到
    改善、減輕或治療其所述之症狀，自已有對醫療效能為標示
    或宣傳，原告所訴核無足採。
  (四)綜上所述，被告對告裁處罰鍰60萬元之處分，核無違誤。訴
    願決定予以維持，亦無不合。原告聲明求為撤銷，為無理由
    ，應予駁回。
六、據上論結，本件原告之訴為無理由，依行政訴訟法第98條第
    1項前段、第218條、民事訴訟法第385條第1項前段，判決如
    主文。
中　　華　　民　　國　　100　 年　　5　　 月　　4　　 日
                臺中高等行政法院第三庭
                          審判長法  官　沈  應  南
                                法  官  許  武  峰
                                法  官  王  德  麟
以上正本證明與原本無異。
如不服本判決，應於判決送達後20日內向本院提出上訴書狀，其
未表明上訴理由者，應於提起上訴後20日內向本院提出上訴理由
書（須依對造人數附具繕本）；如於本判決宣示或公告後送達前
提起上訴者，應於判決送達後20日內補提上訴理由書（須附繕本
）。未表明上訴理由者，逕以裁定駁回。
中　　華　　民　　國　　100　 年　　5　　 月　　4　　 日
　　　　　　　　　　　　　      書記官　凌  雲  霄